【裁判字號】    98,審訴,334
【裁判日期】    980527
【裁判案由】    懲治走私條例等
【裁判全文】
臺灣新竹地方法院刑事判決             98年度審訴字第334號
公  訴  人  臺灣新竹地方法院檢察署檢察官
被      告  甲○○
選任辯護人  張運弘律師
上列被告因違反懲治走私條例等案件，經檢察官提起公訴（98年
度偵字第2208號）後，經被告於本院準備程序中，就被訴事實為
有罪之陳述，經告知被告簡式審判程序之旨，並聽取檢察官、被
告之意見後，經本院合議庭裁定由受命法官進行簡式審判程序，
本院判決如下：
    主    文
甲○○犯走私罪，處有期徒刑肆月；扣案大麻種子拾陸顆，均
沒收之。又犯行使偽造私文書罪，處有期徒刑月，收件回執上
偽造之「蕭安廷」印文壹枚，沒收之。應執行有期徒刑陸月，扣
案大麻種子拾陸顆、收件回執上偽造之「蕭安廷」印文壹枚，
均沒收之。
    犯罪事實
一、甲○○明知大麻種子為行政院依據懲治走私條例公告管制進
    出口物品，不得運輸進口，且依毒品危害防制條例之規定，
    不得持有、運輸，竟基於私運管制物品進口及意圖供栽種之
    用而運輸大麻種子之犯意，於民國97年11月初某日，在其位
    於桃園縣新屋鄉九斗村2鄰九斗18之7號住處內，利用電腦網
    際網路，在某不詳荷蘭網站上，購買價值約新臺幣6,000 元
    之大麻種子60顆，為掩飾身分避免遭查緝，遂指定新竹縣湖
    口鄉○○路○段62巷7號1樓為收件地址，且以「anting xiao
    」（蕭安廷）名義為收件人，嗣該網站自荷蘭郵寄1 封內藏
    大麻種子1 袋共60顆（合計淨重1.86公克，空包裝總重2.66
    公克）之郵件予「anting  xiao」，而該郵件於97年11月22
    日寄送抵達臺灣後，因遭財政部臺北關稅局臺北郵局支局執
    行郵件檢查人員發現裡面夾藏前述大麻種子，隨即函報法務
    部調查局航業海員調查處人員處理。為追緝犯罪嫌疑人之故
    ，法務部調查局航業海員調查處人員於97年11月26日會同新
    竹縣湖口鄉郵局郵務員前往上址投遞，因該址係空屋，無人
    居住，遂在該址信箱上張貼收件人「anting  xiao」之招領
    單，甲○○發現該招領單後，另基於行使偽造私文書之犯意
    ，先在桃園縣桃園市某刻印店利用某不知情之成年人偽刻之
    「蕭安廷」印章1 枚（未扣案）後，迨於97年12月1 日持其
    本人、前揭偽造之「蕭安廷」印章各1 枚及掛號領取通知單
    前往新竹縣湖口鄉郵局領取該掛號郵件，並於收件回執上蓋
    用偽造之「蕭安廷」之印文及甲○○本人之印文各1 枚，表
    彰甲○○係收件人「蕭安廷」之掛號郵件領取代理人之意，
    交予新竹縣湖口鄉郵局郵件包裹處理人員而行使之，足以生
    損害於「蕭安廷」，而嗣經法務部調查局航業海員調查處調
    查員循線查獲，始悉上情。
二、案經法務部調查局航業海員調查處報告臺灣新竹地方法院檢
    察署檢察官偵查起訴。
    理  由
一、程序部分
    本件被告甲○○所犯私運管制物品進口逾公告數額、意圖供
    栽種之用，而運輸大麻種子、行使偽造私文書等罪，均係非
    死刑、無期徒刑、最輕本刑為3 年以上有期徒刑之罪，被告
    甲○○於本院準備程序進行中，就被訴事實為有罪之陳述，
    經本院合議庭認合於刑事訴訟法第273 條之1 第1 項之規定
    ，裁定進行簡式審判程序。
二、實體部分
（一）證據：訊據被告甲○○對於犯罪事實欄所載之事實，迭於
      調查局調查、偵訊及本院準備程序、簡式審判程序中均坦
      承不諱。其稱：伊欲購買大麻種子栽種，遂在其住處利用
      網際網路上網連線至某荷蘭網站購買大麻種子，然因進口
      大麻種子係違法的，因此以「蕭安廷」名義作為收件人，
      嗣後其係以本人名義及印章表示其係「蕭安廷」之代理人
      持招領單向湖口郵局領取該掛號郵件等語（見偵查卷第5
      至7 頁、第20至21頁、本院卷第15頁背面、第29頁背面）
      。此外，復有：
  １、財政部臺北關稅局97年11月22日北郵緝移字第0970100385
      號函、臺北關稅局扣押貨物收據及搜索筆錄、法務部調查
      局航業海員調查處扣押物品目錄表各1 份在卷可稽（見偵
      查卷第9至11頁、第13頁），復有扣案之大麻種子1袋（保
      管字號：98年度白保管字第74號，扣押物品清單見偵查卷
      第16頁）及航空信封袋影本1 紙（見偵查卷第12頁）可資
      佐證。
  ２、按大麻為1 年生草本植物，依「中藥大辭典」中之記載，
      大麻又名麻、漢麻、火麻、山絲苗、黃麻，「本草綱目」
      中記載：大麻即今火麻，亦曰黃麻，目前多數早期文獻將
      之列為桑科植物，國立編譯館出版之「植物分類學─臺灣
      維管束植物科誌」則將之列屬大麻科（Cannabaceae） 、
      大麻屬（Cannabis）、大麻種（Cannabis sativa） 。大
      麻之主要成份為四氫大麻酚（Tetrahydro-cannabinoid
      ，簡稱ＴＨＣ），富含於葉及雌花，施用後會對腦部某些
      組織造成無法回復之傷害，對人體健康有著極大的危害，
      故世界先進國家均對大麻之種植、製造及販售予以明文禁
      止，然因大麻某些部位具有相當高之經濟價值，例如「福
      建植物志」中即記載：大麻之莖皮纖維堅韌，供紡織用，
      種子含油量百分之30點3 ，供工業用，故聯合國公約及美
      國、英國、日本、加拿大等國相關管理法規所定，均將不
      具危害且工業上有利用價值之成熟莖及其製品，及由種子
      所製成之不具活性之製品予以排除，以符實際。經查：本
      案扣得之大麻種子1 袋（60顆），經送法務部調查局以化
      學呈色法、氣相層析質譜儀分析法及種子發芽試驗法鑑驗
      結果認定送驗種子1 袋內含4 小包（各含10、10、20及20
      顆）共計60顆種子，經隨機抽樣24顆種子進行種子發芽試
      驗，發現均具有發芽能力及含第二級第24項毒品大麻成分
      ，有該局98年1 月6 日調科壹字第09700537590 號鑑定書
      1 份附卷可參（見偵查卷第8 頁）。
  ３、收件回執影本1紙在卷可按（見偵查卷第23頁）。
  ４、綜上，本件事證業臻明確，被告甲○○上揭犯行至堪認定
      ，應依法予以論科。
（二）論罪科刑
  １、論罪：
    (1)按行政院依懲治走私條例第2條第4項授權公告之「管制物
      品項目及其數額」，其甲項管制進口物品第4 款係規定：
      毒品危害防制條例所列毒品及其製劑、罌粟種子、古柯種
      子及大麻種子；是扣案之大麻種子，屬懲治走私條例公告
      管制物品項目及其數額甲項第4 款之管制進出口物品無疑
      。核被告甲○○所為，分別係犯懲治走私條例第2條第1項
      私運管制物品進口及毒品危害防制條例第13條第2 項之意
      圖供栽種之用，而運輸大麻種子之罪。
    (2)次查被告甲○○無制作之名義，而偽造「蕭安廷」印章1
      枚前往新竹縣湖口鄉郵局領取上開掛號郵件，並於收件回
      執上蓋用偽造之「蕭安廷」之印文及甲○○本人之印文各
      1 枚，表彰甲○○係收件人「蕭安廷」之掛號郵件領取代
      理人之意，交予新竹縣湖口鄉郵局郵件包裹處理人員而行
      使之，足以生損害於「蕭安廷」，核被告甲○○所為，係
      犯刑法第216條、第210條之行使偽造私文書罪；其偽造「
      蕭安廷」印文之行為，為偽造私文書之部分行為，又偽造
      私文書之低度行為，為行使之高度行為所吸收，均不另論
      罪。
    (3)想像競合犯：又被告甲○○以一行為觸犯上開懲治走私條
      例第2條第1項私運管制物品進口及毒品危害防制條例第13
      條第2 項之意圖供栽種之用，而運輸大麻種子罪名，為想
      像競合犯，應從一重之私運管制物品進口罪處斷。
    (4)數罪併罰：被告甲○○所犯上開私運管制物品進口及行使
      偽造私文書2 罪，犯意各別，行為互異，應予分別論罪，
      合併處罰。
  ２、量刑：爰審酌被告甲○○前無任何刑事案件遭判刑確定之
      紀錄，有臺灣高等法院被告前案紀錄表1 份在卷可佐，素
      行尚可，惟其私運管制物品進口，影響政府對於管制物品
      進口之管理，進口管制物品之數量非微，扣案之大麻種子
      既具有發芽能力，數量甚多，且取得容易，即可能販售後
      遭有心人士栽植，而取得大麻（cannabis）、大麻脂（ca
      nnabis resin）、大麻浸膏（cannabisextracts）、大麻
      酊（cannabis tinctures）等毒品，勢將加速毒品之氾濫
      ，對社會之安寧及國人之健康，可能產生之危害甚鉅，兼
      衡被告甲○○行使偽造私文書之目的係為隱匿身分，對被
      害人蕭安廷之危害程度尚非重大，暨被告甲○○犯後坦承
      犯行，尚見悔意等一切情狀，分別量處如主文所示之刑，
      並定其應執行之刑，以示懲儆。
  ３、不予緩刑之諭知：本件被告甲○○選任之辯護人請求宣告
      緩刑，並以被告甲○○目前有正當工作，另有1 名1 歲8
      月大之幼子需撫養等語。經查，本件被告甲○○於為警查
      獲當時所排放之尿液檢體，經送驗後呈現愷他命代謝物陽
      性反應，有法務部調查局98年2 月17日調科壹字第098000
      53 450號鑑定書1 紙附卷足參（見偵查卷第15頁），核與
      被告甲○○所自承：伊在桃園的舞廳內有抽大麻煙，裡面
      可能有摻到愷他命等語（見本院卷第19、31頁之背面），
      足見被告甲○○其有施用毒品之犯行；又被告甲○○購買
      本件大麻種子之用途，係欲自己栽種、施用，業據被告甲
      ○○供陳在卷（見本院卷第31頁），其與一般人向他人購
      買毒品進而施用之情況迥異；加以大麻種子若經栽種成功
      即可製造成第二級毒品之大麻，對於我國對於杜絕毒品犯
      罪之禁令衝擊甚大；再者，被告甲○○自稱：所撫育1 歲
      8 個月幼兒之生母，住在桃園縣大溪鎮等語（見本院卷第
      32頁），是以被告甲○○目前所輔育之幼童尚尚有其生母
      可為照顧，對其幼子之影響非鉅，是本院認不宜對被告甲
      ○○為緩刑之宣告，附此敘明。
  ４、沒收及不為沒收之諭知：扣案之大麻種子60顆，其中24顆
      業因鑑驗用罄，爰不予諭知沒收。驗餘之大麻種子36顆，
      均係毒品危害防制條例第14條第4 項規定禁止持有之物，
      屬違禁物，均應依刑法第38條第1項第1款之規定宣告沒收
      ；又收件回執上偽造之「蕭安廷」印文1 枚，應依刑法第
      219條規定宣告沒收。另未扣案之偽造「蕭安廷」印章1枚
      及航空信封袋1 個，不能證明現仍存在，為免將來執行困
      難，爰均不予宣告沒收，附此敘明。
據上論斷，應依刑事訴訟法第273條之1第1 項、第299條第1項前
段，懲治走私條例第2條第1 項，毒品危害防制條例第13條第2項
，刑法第11條前段、第55條、刑法第210條、第216條、第219 條
、第38條第1項第1款、第2項、第51條第5款，判決如主文。
本案經檢察官王唯怡到庭執行職務。
中    華    民    國    98    年    5     月    27    日
                  臺灣新竹地方法院刑事第九庭
                              法  官  劉兆菊
以上正本證明與原本無異。
如不服本判決應於收受本判決後10日內向本院提出上訴書狀，其
未敘述上訴理由者，並得於提起上訴後10日內向本院補提理由書
狀「切勿逕送上級法院」。
中    華    民    國    98    年    5     月    27    日
                              書記官  林兆嘉
附錄本案論罪科刑所適用法條全文：
懲治走私條例第2條
私運管制物品進口、出口逾公告數額者，處7 年以下有期徒刑，
得併科新臺幣3百萬元以下罰金。
前項之未遂犯罰之。
第1項所稱管制物品及其數額，由行政院公告之。
毒品危害防制條例第13條
意圖供栽種之用，而運輸或販賣罌粟種子或古柯種子者，處5 年
以下有期徒刑，得併科新臺幣50萬元以下罰金。
意圖供栽種之用，而運輸或販賣大麻種子者，處2 年以下有期徒
刑，得併科新臺幣20萬元以下罰金。
中華民國刑法第216條
行使第210條至第215條之文書者，依偽造、變造文書或登載不實
事項或使登載不實事項之規定處斷
中華民國刑法第210條
偽造、變造私文書，足以生損害於公眾或他人者，處5年以下有
期徒刑。


司法院資訊處製作；財團法人民間司法改革基金會備份。
